# 子公司股东股权上翻至母公司的相关问题

提问人：helenpqh 时间：2022-07-16 17:17:55
A公司为B公司的非全资子公司，A公司拟定为IPO主体，A已经在 2020 年引进了财务投资者甲基金，假设甲基金投资A公司的时候A公司的估值为 20 亿，甲基金投资 4 个亿，对A持股20%。
2021 年因为种种原因，管理层计划将母公司B设定为IPO主体，甲基金持有A公司的20%股权需上翻至母公司B，上翻之后持有的B公司股权仍为20%。
1 、假设上翻时B公司的估值高于 20 亿：
（ 1 ）甲基金是否有出资不实的嫌疑？
（ 2 ）B公司对于甲基金的非现金投资（股权投资），如何进行会计处理？是不是不需要进行任何会计处理，因为是股东之间的交易？
2 、假设上翻时，B公司的估值为 20 亿，上翻后不久（六个月内），B公司又引进另外一个财务投资者乙基金，乙基金以B公司 15 亿的估值为基准，投资1.5亿元，对B持股10%，乙基金的股权未被设置限制条件。
（ 1 ）乙基金的投资行为是否需要确认股权激励费用（估值 15 亿和 20 亿的差额*10%）？如是，这块股权激励费用是否属于非经常性损益？
（ 2 ）如果乙基金不是财务投资者，而是行业战略投资者（后续会给B公司带来业务和订单），其投资行为是否需要确认股权激励费用？如是，这块股权激励费用是否属于经常性损益，并可在一定期限内分摊？

回答人：chenyiwei
1 、（ 1 ）这种情况可能被质疑为出资不实。建议在上翻时，按照上翻时点上甲基金所持A公司股份的公允价值占同一时点B公司股权整体公允价值的比例，确定上翻后甲基金在B公司中所占的股权比例。另外，要关注是否可能被质疑为存在股份支付等安排。
（ 2 ）B公司个别报表层面对于取得的A公司20%股权应按上翻日的公允价值入账，按协议约定增加B公司股本，差额调整B公司的资本公积。在B公司合并报表层面，按购买少数股权处理。
2 、需了解乙基金为何入股估值是否低于甲基金？根据具体情况考虑。另外建议关注：当初甲基金入股及上翻时，是否设置了反稀释条款？如果是，则因为乙入股时的估值低于甲，是否触发了该反稀释条款？如果甲未触发反稀释条款的，原因是什么？